臺灣高等法院臺南分院刑事裁定　　　　　　九十一年度聲再字第一四號　　Ｃ
　　　再審聲請人
　　　即受判決人　甲　○　○
右列聲請人因詐欺等案件，對於本院九十一年度上易字第三一０號中華民國九十一年
六月五日確定判決（臺灣嘉義地方法院九十年度易字第七六七號、臺灣嘉義地方法院
檢察署九十年度偵字第三六九一號），聲請再審，本院裁定如左：
      主      文
再審之聲請駁回。
      理      由
一、聲請意旨略稱：(一)聲請人於警訊之初即否認詐欺犯行，僅因聲請人始終無法連繫
    到「阿賓」，警方不信聲請人蒙冤。至警訊筆錄記載聲請人自白本件犯行部分之
    紀錄，乃警方自載，非聲請人供述，故在貴院已聲請勘驗警訊錄音帶，惜經貴院
    向警方函調錄音帶，卻覆函無法提供，致無法用供比對取供之合理性，惟縱令已
    無錄音帶可供比對，然由警訊筆錄中下列記載之矛盾，仍得窺筆錄記載不實端倪
    ：1.「（綽號『阿賓』男子是否為現職警察？）我不知道『阿賓』男子是否為現
    職警察，因為一切均是『阿賓』對我告知他係警察身分，而我只是要取得洪碧霞
    信任，所以才欺騙他。」聲請人本身已不知「阿賓」是否警察，焉有為「取得洪
    碧霞信任而欺騙」之矛盾供述。2.依卷附聲請人所使用行動電話之通聯紀錄，九
    十年五月三十日下午並無與嘉義市警察局第二分局之通聯紀錄，故豈有警訊中聲
    請人自承「所以我在洪碧霞住處當場大聲以行動電話向嘉義市警察局第二分局查
    證是否來取締六合彩行為，以便取得洪碧霞信任」之記載。3.「（本案整件詐騙
    過程係由何人主謀？）本案係由我自導主謀，並叫『阿賓』冒充警察向洪碧霞詐
    騙金錢。」聲請人並不知「阿賓」是否確係警察，已如前述，則焉有「叫阿賓冒
    充警察向洪碧霞詐騙」之供述；又聲請人若係處於主導地位，則對於贓款如何分
    配及分配時機理應由聲請人決定，焉有警訊筆錄所記載「（你與冒充警員之三名
    男子『阿賓』向洪碧霞詐騙新台幣（下同）三十萬元之金錢欲如何朋分贓款？）
    綽號「阿賓」男子告訴我等到餘款二十萬元拿到後，再行朋分」反客為主之矛盾
    供述。4.洪碧霞在警訊既供述伊已未曾經營六合彩賭博，則聲請人豈在警訊「根
    據洪碧霞供述已經有警方前來搜索過，亦無經營六合彩行為，為何你還要向她簽
    賭六合彩？」時，反供稱：「因為我是在中午時已向洪碧霞簽賭六合彩，所以才
    會想前往簽賭六合彩」云云。5.參以九十年五月三十一日下午一時許，在嘉義市
    ○○路友人施秀花住處與施秀花、吳木霖泡茶聊天。是時乃施秀花提議簽賭六合
    彩，吳木霖則邀約赴洪碧霞處簽賭六合彩，抵達後亦係洪碧霞主動告知遭警搜索
    等事實，業據證人施秀花在貴院九十一年四月八日審訊時結證無訛，復依洪碧霞
    於九十年五月一日警訊中所述：「甲○○至本人住所前約十五分鐘，有三名不詳
    姓名男子到來聲稱均為便衣刑警，因本人涉嫌經營六合彩賭博，將搜索取締。」
    等語，則該三名自稱便衣刑警之人至洪碧霞住所之時，依施秀花嘉義市○○路住
    處至洪碧霞嘉義縣民雄鄉之車程，聲請人應尚在施秀花住處與施秀花夫婦及吳木
    霖聊天，或業已與施秀花同乘吳木霖所駕自用小客車在前往洪碧霞住處途中。而
    當日聲請人前往洪碧霞住所簽賭乃在施秀花住所臨時受邀第一次前往，徵之洪碧
    霞於警訊及偵查中均供稱不認識聲請人，足證聲請人事先並不知洪碧霞其人及其
    住所，則如何能未卜先知施秀花、吳木霖會臨時邀約至洪碧霞住處簽賭，而預先
    與該自稱便衣刑警之人連繫籌劃犯行？況聲請人在至洪碧霞住處前，均與施秀花
    及吳木霖同在一處，且聲請人與施秀花、吳木霖到達洪碧霞住所欲簽賭六合彩時
    ，始知不久前有三名自稱便衣刑警之人向洪碧霞表示欲搜索取締六合彩，足徵聲
    請人與該三名自稱便衣刑警之人顯然無涉，而無共犯關係。洪碧霞所稱實施搜索
    之警員中根本無該綽號「阿賓」之人，乃事後因遭該綽號「阿賓」之人，利用聲
    請人不知情央託探詢之機會所騙，不甘損失，另緣於該綽號「阿賓」之人乃聲請
    人所介紹，為彌補損害遂有誣攀聲請人之舉。而該三名不詳姓名之人，雖無積極
    證據判斷其警察身分之真偽，但以聲請人實際上並無與之共犯之可能，該三名應
    係員警無誤，不難理解。至聲請人所指摘不實記載之警訊筆錄其自白犯行部分，
    則因無可供比對記載是否有誤之錄音帶資以驗證，而無證據能力，貴院前審本不
    應再引聲請人警訊筆錄據為對聲請人不利之認定，然貴院前審非惟仍於判決書理
    由欄引「前揭犯罪事實，業據被告於警訊時供承係伊自導主謀，叫『阿賓』冒充
    警察向被害人騙錢等語」（見判決書理由欄第三、四行）為據，且對聲請人在貴
    院前審所指足證警訊筆錄及被害人指訴內容瑕疵之證據全然捨棄，且未說明不採
    之理由。(二)聲請人已明白主張前往洪碧霞住處搜索之三人應係員警，且係依法執
    行職務，及質疑「阿賓」是否有員警身分。但貴院前審卻未向警方單位查詢，洪
    碧霞住所搜索案真偽之客觀資料，反徒憑被害人之陳述及不具證據能力之聲請人
    警訊筆錄等不確定資料，逕自否認，已有未洽，況被害人洪碧霞所指搜索之三人
    ，是否係員警執行職務及是否有足夠證據認定「阿賓」非員警，皆嚴重影響本件
    係被害人為索償而誣攀聲請人或是否「阿賓」利用被害人遭員警之真正執行職務
    ，但不知法之狀況下，單純實施詐術，其有無僭行公務員職務罪之適用及共犯之
    認定，貴院前審仍置諸不論，復不說明理由。綜上所述，在就前舉諸多在審訊時
    已存在發見之足生影響該判決之重要證據漏未審酌之情況下，判認聲請人有罪，
    實難甘服，因依刑事訴訟法第四百二十一條規定聲請再審云云。
二、按刑事訴訟法第四百二十一條所謂就足生影響於判決之重要證據漏未審酌者，必
    該證據業經提出或存在於法院，且確屬足以影響判決之重要證據，而法院漏未予
    以審酌，或已提出之證據，被捨棄不採用，原確定判決未敘明其理由者，且必其
    漏未審酌之證據，足生影響於判決而有利於受判決人，始足當之。次按證據證明
    力由法院自由判斷之，為刑事訴訟法第一百五十五條所明定，此項自由判斷職權
    之行使，苟係基於日常生活之經驗，而非違背客觀上應認為確實之定則者，即屬
    合於經驗法則，不容當事人任意指摘。又證據之取捨，原屬事實審法院自由裁量
    權之行使，苟無違背經驗法則或論理法則，不得指為違法（最高法院八十三年度
    台上字第二七七六號判決意旨參看）。又法院認定犯罪事實所憑之證據，並不以
    直接證據為限，即綜合各種間接證據，本於推理作用，為其認定犯罪事實之基礎
    ，仍非法所不許（最高法院五十六年度台非字第一六九號判決意旨參看）。
三、本件聲請意旨無非以：(一)縱令已無錄音帶可供比對，然由警訊筆錄中記載之矛盾
    ，仍得窺其筆錄記載不實端倪。(二)聲請人已明白主張前往洪碧霞住處搜索之三人
    應係員警，且係依法執行職務，及質疑「阿賓」是否有員警身分。但原確定判決
    卻未向警方單位查詢，洪碧霞住所搜索案真偽之客觀資料，反徒憑被害人之陳述
    及不具證據能力之聲請人警訊筆錄等不確定資料，逕自否認，況被害人洪碧霞所
    指搜索之三人，是否係員警執行職務及是否有足夠證據認定「阿賓」非員警，皆
    嚴重影響本件係被害人為索償而誣攀聲請人或是否「阿賓」利用被害人遭員警之
    真正執行職務，但不知法之狀況下，單純實施詐術，其有無僭行公務員職務罪之
    適用及共犯之認定，原確定判決仍置諸不論，復不說明理由，為主要論據。
四、經查：按被告之自白，非出於強暴、脅迫、利誘、詐欺、違法羈押或其他不正之
    方法，且與事實相符者，得為證據，刑事訴訟法第一百五十六條第一項定有明文
    。則犯罪嫌疑人之陳述係屬自白，如在警訊之自白，係出於自由意思而非不正之
    方法，且其自白之陳述與事實相符，縱令司法警察（官）對其詢問時未經全程連
    續錄音或錄影，致詢問之程序不無瑕疵，仍難謂其於警訊自白之筆錄無證據能力
    （最高法院八十八年度台上字第五七六二號刑事判決意旨參照）。本件原確定判
    決係以再審聲請人於警訊時已供承係伊自導主謀，叫「阿賓」冒充警察向被害人
    騙錢等語，且再審聲請人亦不否認曾帶被害人前往嘉義火車站前與「阿賓」見面
    ，被害人交付十萬元予「阿賓」等事，而被害人所指訴：再審聲請人曾以電話連
    絡「阿賓」，並稱「阿賓」可解決此事，復帶渠至嘉義火車站前與「阿賓」見面
    ，由渠交付十萬元予「阿賓」等情，為再審聲請人所不否認，核與再審聲請人於
    警訊供承係伊自導主謀，叫「阿賓」冒充警察向被害人騙錢等語，前後事實過程
    亦相符合，是再審聲請人嗣後否認警訊所言，自屬事後卸責之詞，要不足取，犯
    行堪以認定（參看本院九十一年度上易字第二至四頁），業經原確定判決詳予說
    明，並予審認明確，足見原確定判決尚非全憑聲請人於警訊時之陳述，尚佐以其
    他事證以為審認，則原確定判決採認證據，尚無違背經驗及論理法則之處。至聲
    請人是否確有以行動電話向嘉義市警察局第二分局查證有無「阿賓」之人？洪碧
    霞在警訊已供述伊未曾經營六合彩賭博，聲請人是否仍會供述前往簽賭六合彩？
    該三名自稱便衣刑警之人至洪碧霞住所之時，聲請人係在何處？贓款如何分配及
    分配時機？等等，或屬聲請人如何以其行動取信洪碧霞，或係聲請人與阿賓之人
    間如何約定之事，均不能證明聲請人無原確定判決所指之犯行。又聲請人已自承
    叫阿賓之人冒充警察，是以原確定判決法院未向警察機關查詢「阿賓」之人，不
    能謂原確定判決就足以生影響於判決之重要證據漏未審酌。而警訊筆錄何部分可
    採？何部分不可採？乃係原確定判決對證據之取捨，證據能力之認定等職權上之
    適法行使，均非所謂重要證據漏未審酌之情形，依前揭說明，核與刑事訴訟法第
    四百二十一條之再審原因要件不符，其據以為本件再審之聲請，自難認有理由，
    應予駁回。
據上論結，應依刑事訴訟法第四百三十四條第一項裁定如主文。
中    華    民    國      九十一      年      九      月    十九        日
                                  臺灣高等法院臺南分院刑事第六庭
                                      審判長法官  楊    明    章
                                            法官  顏    基    典
                                            法官  高    明    發
右正本證明與原本無異。
不得抗告。
                                      法院書記官  李    梅    菊
中    華    民    國      九十一      年      九      月      二十三    日
